臺灣南投地方法院刑事判決　
110年度訴字第121號
公  訴  人  臺灣南投地方檢察署檢察官 
被      告  楊宗翰



指定辯護人  劉宣辰律師  
被      告  簡佑潤


指定辯護人  楊博任律師
上列被告等因強盜等案件，經檢察官提起公訴（110年度偵字第2
077號、110年度偵字第2078號），本院判決如下：
    主  文
丙○○共同犯攜帶兇器強盜得利未遂罪，累犯，處有期徒刑參年拾
月；又共同犯搶奪罪，累犯，處有期徒刑拾月。扣案如附表編號
6所示之物沒收。應執行有期徒刑肆年貳月。
丁○○共同犯攜帶兇器強盜得利未遂罪，累犯，處有期徒刑貳年貳
月；又共同犯搶奪罪，累犯，處有期徒刑柒月。應執行有期徒刑
貳年肆月。
    事  實
一、丙○○與丁○○共同意圖為自己不法之利益，基於加重強盜得利
    之犯意聯絡，由丙○○騎乘車牌號碼000-000號普通重型機車
    搭載丁○○，於民國110年4月1日凌晨5時30分許，前往位於南
    投縣○○市○○路0000號之萊爾富超商，丙○○先操作Life-ET機
    臺列印出各價值新臺幣（下同）1萬元之GASH遊戲點數4張繳
    費單據後，由丁○○在旁負責把風，丙○○持單據至櫃臺要求店
    員乙○○結帳，並掀開外套亮出腰間如附表編號6所示客觀上
    足以作為兇器使用之水果刀1支，致使乙○○不能抗拒，乙○○
    聽從指示結帳上開2張繳費單據（即總價值2萬元）之GASH遊
    戲點數給丙○○，另外2張GASH點數因已達每日管制上限而無
    法結帳，丙○○、丁○○未繳費即得經操作兌換後取得2萬元GAS
    H遊戲點數之財產上不法利益。嗣丙○○、丁○○離去未操作兌
    換前，乙○○即以店內機臺操作鎖卡功能，使丙○○、丁○○所取
    得上開單據無法兌換成GASH遊戲點數之財產上利益，致僅止
    於未遂。
二、丙○○與丁○○共同意圖為自己不法之所有，基於搶奪之犯意聯
    絡，於110年4月1日11時36分許，由丙○○騎乘上開機車搭載
    丁○○至位於南投縣○○鎮○○路000號之轉運彩券行，由丁○○下
    車至店內，向實際經營人甲○○表示欲購買5000元之刮刮樂，
    甲○○拿出刮刮樂彩券本供丁○○挑選，丁○○趁甲○○不及注意、
    防備之際，徒手搶奪甲○○之刮刮樂彩券共65張（每張價值20
    0元，總價值1萬3000元），得手後即與負責接應之丙○○一同
    騎乘上開機車離去。丙○○、丁○○於110年4月1日13時0分許，
    前往位於彰化縣○○鄉○○路0段000號之彩券行，兌換上開搶得
    刮刮樂彩券所刮中之彩金9400元，2人再朋分花用。嗣經警
    於110年4月1日19時10分許，持臺灣南投地方檢察署檢察官
    所核發之拘票至彰化縣○○鎮○○路0段000號將丙○○、丁○○2人
    拘提到案，並扣得如附表6所示之水果刀1把。
三、案經乙○○、甲○○分別訴由南投縣政府警察局南投分局、草屯
    分局報告臺灣南投地方檢察署檢察官偵查起訴。
    理  由
壹、程序部分：
一、按被告以外之人於審判外之陳述，雖不符刑事訴訟法第159
    條之1至之4之規定，而經當事人於審判程序同意作為證據，
    法院審酌該言詞陳述或書面陳述作成時之情況，認為適當者
    ，亦得為證據，同法第159條之5第1項定有明文。其立法意
    旨在於傳聞證據未經當事人之反對詰問予以核實，原則上係
    予排除，惟若當事人已放棄對原供述人之反對詰問權，於審
    判程序中表明同意該等傳聞證據可作為證據，基於證據資料
    愈豐富，愈有助於真實發見之理念，並尊重當事人對傳聞證
    據之處分權，且強化言詞辯論主義，使訴訟程序進行順暢，
    此時，法院自可承認該傳聞證據之證據能力。查本判決認定
    犯罪事實引用被告丙○○、丁○○以外之人於審判外之陳述，經
    檢察官、被告等及其等之辯護人同意作為證據使用，本院審
    酌前揭陳述作成時之情況，並無違法取得之情形或證明力明
    顯過低之瑕疵，且為證明本案犯罪事實所必要，以之作為證
    據應屬適當，復經本院於審判期日就上開證據依法進行調查
    、辯論，依刑事訴訟法第159條之5規定，均應具有證據能力
    。
二、傳聞法則乃對於被告以外之人於審判外之言詞或書面陳述而
    為之規範。本判決所引用之非供述證據，無刑事訴訟法第15
    9條第1項傳聞法則之適用，且無證據證明係公務員違背法定
    程序取得，復經本院踐行證據之調查程序，依法自得作為證
    據。
貳、實體部分：
一、認定犯罪事實所憑之證據及理由：
　㈠事實欄一所示之事實，業據被告丙○○於警詢、偵查及本院審
    理中均坦承不諱（見卷二第第1至3頁；卷四第6至10頁；卷
    七第121至124、191至210、578至579頁）被告丁○○於本院審
    理中均坦承不諱（見卷七第91至210、578至579頁）；事實
    欄二所示之事實，業據被告丙○○、丁○○於於警詢、偵查及本
    院審理中均坦承不諱（見卷三第4至12、20至26頁、卷四第6
    至10頁；卷七第121至124、191至210、578至579頁），核與
    證人即告訴人乙○○、甲○○於警詢及偵查中之證述、證人蕭又
    嘉、張榮宬、曾焌森、劉偉彰於警詢時之證述情節相符（見
    卷二第19至23頁；卷三第27至29、33至37、46至48、57至59
    、69至71頁；卷四第21至22頁；卷五第48至49頁），並有萊
    爾富國際股份有限公司Life-ET e購卡結款單4紙、E購卡鎖
    卡申請單2紙、刑案現場照片10張（含萊爾富超商之監視器
    錄影、監視器錄影截圖）、南投縣政府警察局草屯分局搜索
    扣押筆錄、扣押物品目錄表及扣押物品收據、同意搜索書、
    南投縣政府警察局草屯分局搜索扣押筆錄、扣押物品目錄表
    及扣押物品收據、刑案現場照片34張（含彩券行監視器錄影
    、監視器錄影截圖）、扣案物照片、兌獎收據21張等件在卷
    可參（見卷二第27至29、31、34至38頁；卷三第91至109、1
    14至144頁），足認被告2人前開任意性自白與事實相符，堪
    以採信。
　㈡本案事證明確，被告2人前揭犯行均堪以認定，均應依法論科
    。
二、論罪科刑：
  ㈠按強盜罪與恐嚇取財罪之區別，應以行為人所實施之不法手
    段是否足使人至不能抗拒之程度為標準，如己達於使人不能
    抗拒之程度，即成強盜罪（最高法院80年度台非字第360號
    判決意旨參照）。所謂「至使不能抗拒」，指其強制行為，
    就當時之具體事實予以客觀之判斷，足使被害人身體上或精
    神上達於不能或顯難抗拒之程度。所謂就當時之具體事實予
    以客觀之判斷，應以通常人之心理狀態為標準，綜合考量被
    害人（如年齡、性別、體能等）、行為人（如行為人體魄、
    人數、穿著與儀態、有無使用兇器、使用兇器種類等之情況
    ），倘行為人所施之強制行為依一般人在同一情況事實之情
    況下，其意思自由因此受到壓抑，即應論以強盜罪，至於被
    害人實際上有無抗拒行為，與本罪成立不生影響（最高法院
    105年度台上字第2714號判決意旨參照）。準此，就事實欄
    一部分，係由被告丁○○負責把風，被告丙○○持如附表編號6
    所示之水果刀，令告訴人乙○○依指示結帳GASH遊戲點數繳費
    單據，衡諸一般社會通念，超商店員即告訴人乙○○在孤立無
    援之情況下，見他人亮出水果刀逼迫，又有另一人在把風，
    倘不服從指示而結帳，甚可能激怒持刀者及把風者而使己身
    生命、身體遭受危害，客觀上已足使告訴人乙○○之意思形成
    自由受壓制而失去自主決定能力。是被告2人，由1人把風，
    1人持前開水果刀迫使告訴人乙○○依指示結帳之脅迫手段，
    在客觀上已達於使一般人處於不能抗拒之程度，堪可認定。
　㈡次按刑法第321條第1項第3款，係以行為人攜帶兇器為其加重
    條件，此所謂兇器，其種類並無限制，凡客觀上足對人之生
    命、身體、安全構成威脅，具有危險性之兇器均屬之，且祇
    須行竊時攜帶此種具有危險性之兇器為已足，並不以攜帶之
    初有行兇之意圖為必要（最高法院79年台上字第5253號判例
    意旨參照）。查上開事實欄一被告丙○○所持用如附表編號6
    所示之水果刀，係以質地堅硬之金屬材質所製成，且具有切
    割功用，依照一般社會通念，客觀上足以對人之生命、身體
    、安全構成威脅，具有危險性，應屬兇器無訛。
　㈢核被告2人就事實欄一所為，均係犯刑法第330條第2項、第1
    項之犯攜帶兇器強盜得利未遂罪；就事實欄二所為，均係犯
    刑法第325條第1項之搶奪罪。被告2人就上開加重強盜得利
    未遂及搶奪犯行，均有犯意聯絡及行為分擔，均為共同正犯
    。被告2人就上開2次犯行，犯意各別、行為互殊，均應予分
    論併罰。
  ㈣又被告丙○○前因公共危險等案件，經臺灣彰化地方法院以108
    年度訴字第427號判決判處應執行有期徒刑10月確定，於109
    年6月26日執行完畢出監；被告丁○○前因傷害案件，經臺灣
    彰化地方法院以105年度易字第380號判決判處有期徒刑5月
    ，上訴後，經臺灣高等法院臺中分院駁回上訴而告確定，於
    107年8月20日易科罰金執行完畢等情，有臺灣高等法院被告
    前案紀錄表2份在卷可佐。是被告2人受有期徒刑執行完畢後
    ，5 年以內故意再犯本案有期徒刑以上之2罪，均俱為累犯
    。衡諸被告2人本案2次犯行與其上揭構成累犯之前案均係故
    意犯之，足見其2人對刑法反應能力薄弱、有特別惡性存在
    ，且無司法院大法官釋字第775號所指罪刑不相當之情形，
    爰均依刑法第47條第1項之規定加重其刑。
　㈤就被告2人事實欄一部分之犯行，被告2人雖取得經掃描交易G
    ASH遊戲點數之單據2張，惟因告訴人乙○○以店內機臺操作鎖
    卡功能而暫緩該2筆交易，被告2人未取得該2張交易單據之
    遊戲點數，被告2人係著手強盜行為之實施，惟未生既遂之
    結果，為未遂犯，爰均依刑法第25條第2項規定，減輕其刑
    。
　㈥按行為時因精神障礙或其他心智缺陷，致不能辨識其行為違
    法或欠缺依其辨識而行為之能力者，不罰；行為時因前項之
    原因，致其辨識行為違法或依其辨識而行為之能力，顯著減
    低者，得減輕其刑，刑法第19條定有明文。被告丁○○於案發
    當時之精神狀態，業經本院委由衛生福利部草屯療養院鑑定
    ，鑑定結果略以：綜合被告丁○○之過去生活史、疾病史、身
    體檢查、精神狀態檢查與心理評估結果，被告丁○○精神科診
    斷為：安非他命引發之精神病。於鑑定期間可觀察到被告丁○○認知功能缺損表現明顯，推測可能與長期物質使用有關，
    乏社會規範原則與自控能力。推測被告丁○○犯行時可能知道
    強盜把風是違法行為，但由於長期受精神病的影響下，無法
    有效的依其判斷而拒絕和同案共同行為。本院鑑定認為被告
    丁○○犯行當時因精神障礙或其他心智缺陷，致其辨識行為違
    法或依其辨識而行為之能力顯著減低。但未達不能辨識行為
    違法或依其辨識而行為之程度等語（見卷七第503至509頁）
    ，本院又斟酌上開鑑定機關係專業之醫療機構，並參酌訪談
    被告丁○○之過程，被告丁○○先前就診資料、理學檢查、心理
    及精神狀態評估之鑑定方式及程序，並無不當或顯然悖於常
    理之情形，足認上開鑑定結果堪予採信。從而，被告丁○○於
    本案行為時，顯然確有因其精神障礙，致依其辨識而行為之
    能力，較正常人顯著降低之情形，是應依刑法第19條第2項
    之規定，就其本案所犯2罪均減輕其刑。
　㈦又被告丁○○之辯護人雖以被告丁○○自幼成長環境父母離異、
    自幼由祖母照料，為隔代教養家庭，又患有精神疾病，造成
    辨識能力、控制能力、智力數值及判斷力，較常人為低，且
    已與告訴人2人達成和解，又因同齡者邀約，一時失慮誤為
    本案犯行，故被告丁○○之行為客觀上足以引起同情，顯可憫
    恕，請求依刑法第59條酌減其刑云云，惟刑法第59條規定之
    酌量減輕其刑，必須犯罪另有特殊之原因與環境，在客觀上
    足以引起一般同情，認為即使予以宣告法定最低度刑，猶嫌
    過重者，始有其適用。此所謂法定最低度刑，固包括法定最
    低本刑，惟遇有其他法定減輕之事由者，則應係指適用其他
    法定減輕事由減輕其刑後之最低度刑而言。倘被告別有法定
    減輕事由者，應先適用法定減輕事由減輕其刑後，猶認其犯
    罪之情狀顯可憫恕，即使科以該減輕後之最低度刑仍嫌過重
    者，始得適用刑法第59條規定酌量減輕其刑（最高法院100
    年度臺上字第744號刑事判決意旨參照）。查被告丁○○所犯
    上開犯行，依犯罪事實觀之，對社會治安危害重大，且對告
    訴人2人心理造成傷害，又其所犯攜帶兇器強盜得利未遂及
    搶奪犯行，已依刑法第19條第2項減輕其刑，而攜帶兇器強
    盜未遂部分，亦已依刑法第25條第2項減輕其刑，實難認其
    有何情輕法重之情形，是此部分辯護意旨，殊屬無據。
　㈧本件就被告丙○○加重強盜得利未遂犯行；被告丁○○所涉加重
    強盜得利未遂及搶奪犯行部分，同有刑之加重及減輕事由部
    分，均依刑法第71條第1項之規定，先加後減之；而被告丁○○就同時具多數減刑事由之加重強盜得利未遂罪部分予以遞
    減輕之。
　㈨爰以行為人之責任為基礎，審酌被告2人均正值青年，卻不思
    循正當途徑賺取所需，共同犯案，持水果刀為本案強盜行為
    ，又率然搶奪他人財物，2人所為不僅對他人財產權造成侵
    害，亦對告訴人2人之身心及社會治安之危害甚鉅，所為實
    非可取。並考量被告2人就共同犯加重強盜得利未遂及搶奪
    犯行均坦承不諱，且均與告訴人2人達成和解，並給付和解
    金額完畢(見卷七第175、177頁)，犯後態度尚稱良好。兼衡
    被告2人犯罪之動機、目的、手段、犯罪之分工及告訴人2人
    所受之損害。復衡酌被告丙○○自陳國中畢業之教育程度，經
    濟狀況勉持，從事鋁門窗，家中有父母親、弟弟，目前離婚
    ，有2個小孩，由前妻負責照顧；被告丁○○自陳高中肄業之
    教育程度，經濟狀況勉持，從事檳榔攤、鐵工廠、臨時工，
    家中有父親，未婚之家庭經濟生活（見卷七第577頁）等一
    切情狀，分別量處如主文所示之刑。
　㈩法律上屬於自由裁量之事項，有其外部性界限及內部性界限
    ，並非概無拘束；依據法律之具體規定，法院應在其範圍選
    擇為適當之裁判者，為外部性界限；而法院為裁判時，應考
    量法律之目的，及法律秩序之理念所在者，為內部性界限。
    法院為裁判時，二者均不得有所踰越。在數罪併罰，有二裁
    判以上，定其應執行之刑時，固屬於法院自由裁量之事項，
    然仍應受前揭外部性界限及內部性界限之拘束（最高法院94
    年度台非字第233號判決、108年度台抗字第1128號裁定意旨
    參照）。而數罪定其應執行刑時，除應就各別刑罰規範之目
    的、輕重罪間體系之平衡、整體犯罪非難評價、各行為彼此
    間之偶發性、與被告前科之關聯性、各行為所侵害法益之專
    屬性或同一性、數罪對法益侵害之加重效應、罪數所反映之
    被告人格特性與犯罪傾向等，為綜合判斷外，尤須參酌上開
    實現刑罰公平性，以杜絕僥倖、減少犯罪之立法意旨，為妥
    適之裁量（最高法院97年度台上字第2017號判決意旨參照）
    。本院審酌被告2人前開犯罪行為之不法與罪責程度、所犯
    各罪彼此之關聯性、數罪對法益侵害之加重效應、罪數所反
    映之被告人格特性與犯罪傾向，及對其施以矯正之必要性等
    情，並衡以各罪之原定刑期、定應執行刑之外部性界限及內
    部性界限各節，進而為整體非難之評價，爰定其等應執行刑
    如主文所示。
三、沒收：
  ㈠被告2人共同搶奪犯行之犯罪所得為刮刮樂彩券共65張，每張
    價值200元，總價值共1萬3000元，然被告2人已與告訴人甲○○達成和解，並共同賠償1萬5000元等情（見卷七第125、175
    頁），業如前述，則就附表編號2、8部分及其餘犯罪所得，
    倘再予宣告沒收，有過苛之虞，爰依刑法第38條之2第2項規
    定，不予宣告沒收。
  ㈡扣案如附表編號6所示水果刀1把，係供被告2人為事實欄一所
    示強盜得利未遂犯行所用之物，且為被告丙○○所有，業據被
    告丙○○供承在卷（見本院卷第201頁），爰依刑法第38條第2
     項規定，隨同所對應之罪刑沒收之。
  ㈢扣案如附表編號1所示之物，雖係被告丙○○與被告丁○○共同實
    施本案犯行時，穿戴之物，但此為一般人平時容易取得之物
    ，且單獨存在不具刑法上之非難性，對於被告犯罪行為之不
    法、罪責評價並無影響，復不妨被告刑度之評價，對於沒收
    制度所欲達成或附隨之社會防衛亦無任何助益，欠缺刑法上
    重要性，是本院認無沒收之必要，爰依刑法第38條之2第2項
    之規定，均不予宣告沒收。
  ㈣扣案如附表編號3、4、5、7所示之物，無證據證明與本案犯
    罪有直接關聯，均不予宣告沒收。
據上論斷，應依刑事訴訟法第299 條第1 項前段，判決如主文。
本案經檢察官李英霆提起公訴，檢察官林孟賢到庭執行職務。
中　　華　　民　　國　　111 　年　　3 　　月 　 31 　 日
　　　　　　　    刑事第二庭    審判長法　官　 楊國煜
                                      法　官　 羅子俞
                                      法　官　 顏紫安
以上正本與原本無異。
如不服本判決應於收受送達後20日內向本院提出上訴書狀，並應
敘述具體理由；其未敘述上訴理由者，應於上訴期間屆滿後20日
內向本院補提理由書（均須按他造當事人之人數附繕本）「切勿
逕送上級法院」。
告訴人或被害人如對於本判決不服者，應具備理由請求檢察官上
訴，其上訴期間之計算係以檢察官收受判決正本之日期為準。
                                      書記官   劉芳竺
中　　華　　民　　國　　111 　年　　4 　　月　　1 　　日
附錄本判決論罪科刑法條：
刑法第330條
犯強盜罪而有第321條第1項各款情形之一者，處7年以上有期徒
刑。
前項之未遂犯罰之。
刑法第325條
意圖為自己或第三人不法之所有，而搶奪他人之動產者，處6月
以上5年以下有期徒刑。
因而致人於死者，處無期徒刑或7年以上有期徒刑，致重傷者，
處3年以上10年以下有期徒刑。
第1項之未遂犯罰之。
附表：扣案物
編號 品名 數量 所有人  1 白色洋基帽子 1頂 丙○○  2 新臺幣1670元  丙○○  3 安非他命吸食玻璃球 1顆 丙○○  4 安非他命（0.28g） 1包 丙○○  5 安非他命（0.66g） 1包 丙○○  6 水果刀 1支 丙○○  7 武士刀 1支 丙○○  8 新臺幣895元  丁○○ 

卷宗對照表：
              卷       宗      全      名 簡  稱 臺灣南投地方檢察署110年度他字第439號偵查卷宗 卷一 南投縣政府警察局南投分局投投警偵字第1100007656號刑案偵查卷宗 卷二 南投縣政府警察局草屯分局投草警偵字第1100007250號刑案偵查卷宗 卷三 臺灣南投地方檢察署110年度偵字第2077號偵查卷宗 卷四 臺灣南投地方檢察署110年度偵字第2078號偵查卷宗 卷五 臺灣南投地方法院110年度聲羈字第32號刑事卷宗 卷六 臺灣南投地方法院110年度訴字第121號刑事卷宗 卷七